臺灣臺北地方法院刑事判決　　　　　　　100年度訴字第382號
公　訴　人　臺灣臺北地方法院檢察署檢察官
被　　　告　章國祥
上列被告因毒品危害防制條例案件，經檢察官提起公訴（100 年
度毒偵字第701 號），本院訊問後，被告為有罪之陳述，經合議
庭裁定改行簡式審判程序，判決如下：
    主  文
章國祥施用第一級毒品，累犯，處有期徒刑捌月；又施用第二級
毒品，累犯，處有期徒刑伍月。應執行有期徒刑壹年。
    事  實
一、章國祥前曾於民國93年間因施用毒品案件，經臺灣板橋地方
    法院於93年4 月22日以93年度毒聲字第766 號裁定送觀察勒
    戒後，因認有繼續施用毒品之傾向，經臺灣板橋地方法院於
    93年5 月31日以93年度毒聲字第954 號裁定令入戒治處所施
    以強制戒治，於94年1 月14日停止其處分出監，並經臺灣板
    橋地方法院檢察署檢察官於94年2 月15日以94年度戒毒偵字
    第62號為不起訴處分確定；另於94年間因竊盜案件，經臺灣
    板橋地方法院於94年6 月21日以94年度簡字第2783號判決判
    處有期徒刑4 月，於94年7 月21日確定；又於94年間因施用
    毒品案件，經臺灣板橋地方法院於95年5 月19日以95年度訴
    緝字第86號判決判處有期徒刑8 月、3 月，應執行有期徒刑
    10月確定；上開3 罪經減刑及定應執行之刑為有期徒刑6 月
    15日；復於95年間因施用毒品案件，經臺灣板橋地方法院於
    96年5 月10日以96年度訴字第937 號判決判處有期徒刑8 月
    確定，嗣經減刑為有期徒刑4 月，再與前開有期徒刑6 月15
    日接續執行，於96年11月15日縮刑期滿執行完畢。
二、章國祥猶不知悔改，基於施用第一級毒品海洛因之犯意，於
    100 年1 月19日18時許，在臺北市景美夜市附近之停車場內
    ，以將第一級毒品海洛因摻水放入注射針筒內施打之方式，
    施用海洛因毒品1 次，並於施用後即將注射針筒丟棄滅失；
    另基於施用第二級毒品甲基安非他命之犯意，於100 年1 月
    19日23時許，在其位於臺北市○○區○○路4 段107 巷16號
    4 樓住處內，以將第二級毒品甲基安非他命摻入玻璃球吸食
    器內之方式，施用甲基安非他命1 次，並於施用後即將玻璃
    球吸食器丟棄滅失。嗣章國祥於100 年1 月20日凌晨零時40
    分許，在臺北市○○區○○路3 段67號處所，因另案遭通緝
    而為警查獲，經警採尿送驗而查知上情。
三、案經臺北市政府警察局文山第一分局報告由臺灣臺北地方法
    院檢察署檢察官偵查起訴。
    理  由
一、按刑事訴訟法第273 條之1 規定除被告所犯為死刑、無期徒
    刑、最輕本刑為3 年以上有期徒刑之罪、或高等法院管轄第
    一審案件者外，於審判期日前之程序進行中，被告先就被訴
    事實為有罪之陳述時，審判長得告知被告簡式審判程序之旨
    ，並聽取當事人、代理人、辯護人及輔佐人之意見後，裁定
    進行簡式審判程序。經查，本件被告章國祥被訴違反毒品危
    害防制條例乙案，非前開不得進行簡式審判程序之案件，經
    被告於本院行準備程序時就訴事實為有罪之陳述，且經法官
    告知被告簡式審判程序之旨，聽取被告及檢察官之意見後，
    爰依上開刑事訴訟法第273 條之1 之規定，裁定改依簡式審
    判程序審判之，合先敘明。
二、上揭犯罪事實，業據被告於本院審理時坦承不諱（見本院10
    0 年4 月14日準備程序筆錄第2 頁），且被告為警查獲時所
    採尿液經送檢驗結果，呈嗎啡、甲基安非他命陽性反應，有
    臺灣尖端先進生技醫藥股份有限公司濫用藥物檢驗報告1 份
    在卷可稽，足徵被告前開施用毒品自白，與事實相符合，堪
    予採信。按毒品危害防制條例於92年7 月9 日修正公布，自
    93年1 月9 日施行，刪除二犯及三犯之規定，一改修法前繁
    雜之處遇程序，並認施用毒品者係屬病患性犯人，以觀察、
    勒戒戒除其身癮，並以強制戒治去除其心癮。其中第20條、
    第23條將施用毒品之刑事處遇程序，區分為「初犯」及「5
    年內再犯」、「5 年後再犯」。依其立法理由之說明：「初
    犯」，經觀察、勒戒或強制戒治後，應為不起訴處分或不付
    審理之裁定；經觀察、勒戒或強制戒治執行完畢釋放後，「
    5 年內再犯」者，因其再犯率甚高，原實施之觀察、勒戒及
    強制戒治既已無法收其實效，爰依法追訴或裁定交付審理。
    至於經觀察、勒戒或強制戒治執行完畢釋放後，「5 年後再
    犯」者，前所實施之觀察、勒戒或強制戒治已足以遮斷其施
    用毒品之毒癮，為期自新及協助其斷除毒癮，仍適用「初犯
    」規定，先經觀察、勒戒或強制戒治之程序。從而依該次修
    正後之規定，僅限於「初犯」及「5 年後再犯」二種情形，
    始應先經觀察、勒戒或強制戒治程序。倘被告於5 年內已再
    犯，經依法追訴處罰，縱其第3 次（或第3 次以上）再度施
    用毒品之時間，在初犯或前次再犯經觀察、勒戒或強制戒治
    執行完畢釋放5 年以後，已不合於「5 年後再犯」之規定，
    且因已於「5年內再犯」，顯見其再犯率甚高，原實施觀察
   、 勒戒或強制戒治，已無法收其實效，即應依該條例第10條
    處罰。至於第3 次（或第3 次以上）施用毒品之時間，是否
    宜有期間限制？以多久為適宜？則分屬刑事政策、專門醫學
    之範圍，非審判機關所能決定，有待循立法途徑解決（參照
    最高法院95年5 月9 日95年度第7 次刑事庭會議決議）。查
    被告本件施用毒品犯行非屬「初犯」及「5 年後再犯」之情
    形，依上開說明，自應依法論科。綜上所述，本件事證明確
    ，被告犯行洵堪認定，應依法論科。
三、按海洛因及甲基安非他命分別係毒品危害防制條例第2 條第
    2 項第1 款、第2 款所規範之第一級、第二級毒品，故核被
    告所為係犯同條例第10條第1 項、第2 項之施用第一級、第
    二級毒品罪。其施用第一級毒品海洛因及第二級毒品甲基安
    非他命前持有第一級、第二級毒品之低度行為，為施用之高
    度行為所吸收，不另論罪。又查被告有事實欄所載之犯罪科
    刑及執行情形，有臺灣高等法院被告前案紀錄表存卷可按，
    其受有期徒刑之執行完畢後5 年以內再故意犯本件有期徒刑
    以上之罪，均係屬累犯，應各依法加重其刑。被告所犯上開
    2 罪，犯意各別，行為互殊，應分論併罰。爰審酌被告前有
    毒品前科，竟仍不知改悔，陷於毒癮而難以自拔，所為實屬
    非是，惟被告僅為本案施用毒品之行為，戕害自己身體健康
    ，並無侵害他人法益，惡性非重，及佐以被告犯罪後尚能坦
    承犯行，態度良好等情，分別量處如主文所示之刑，並定其
    應執行之刑。
據上論斷，應依刑事訴訟法第273 條之1 、第299 條第1 項前段
，毒品危害防制條例第10條第1 項、第2 項，刑法第11條前段、
第47條第1 項、第51條第5 款，判決如主文。
本案經檢察官徐仕瑋到庭執行職務。
中    華    民    國   100    年    4     月    28    日
                         臺灣臺北地方法院刑事第十七庭
                                     法  官  賴淑美
上正本證明與原本無異。
如不服本判決應於收受送達後10日內向本院提出上訴書狀，並應
敘述具體理由；其未敘述上訴理由者，應於上訴期間屆滿後20日
內向本院補提理由書（均須按他造當事人之人數附繕）「切勿逕
送上級法院」。
                                     書記官  許翠燕
中    華    民    國   100    年    4     月    29    日
附錄本件判決論罪科刑法條全文：
毒品危害防制條例第10條
施用第一級毒品者，處六月以上五年以下有期徒刑。
施用第二級毒品者，處三年以下有期徒刑。